【裁判字號】    98,建上,36
【裁判日期】    980728
【裁判案由】    給付工程款
【裁判全文】
臺灣高等法院民事判決                  98年度建上字第36號
上  訴  人  東裕營造工程股份有限公司
法定代理人  乙○○
訴訟代理人  甲○○
            丁○○
被  上訴人  工鼎鋼鐵股份有限公司
法定代理人  丙○○
訴訟代理人  顧慕堯律師
上列當事人間請求給付工程款事件，上訴人對於中華民國98年3
月11日臺灣臺北地方法院97年度審建字第28號第一審判決提起上
訴，本院於98年7月14日言詞辯論終結，判決如下：
    主  文
上訴駁回。
第二審訴訟費用由上訴人負擔。
    事  實
甲、上訴人方面：
壹、聲明：
一、原判決廢棄。
二、被上訴人在第一審之訴及假執行之聲請均駁回。
貳、陳述：與原判決記載者相同。
乙、被上訴人方面：
壹、聲明：上訴駁回。
貳、陳述：與原判決記載者相同。
    理  由
一、
(一)、被上訴人主張：兩造於民國94年7月27日簽訂工程合約書，
    約定由伊承攬上訴人之「台北都會大眾捷運系統內湖線CB41
    0區段標工程-B4港墘站聯合開發大樓安全支撐系統工程」（
    下稱系爭工程），總價款新臺幣（下同）3850萬元（未稅）
    ，嗣上訴人追加工程，追加工程款為2萬6250元（未稅）。
    伊已依約完成工作，上訴人尚有原工程尾款355萬8009元（
    含稅）及追加工程款2萬7563元（含稅）未付；又上訴人於
    每期計價請款時，預扣10%之工程保留款，合計323萬4315元
    （含稅），伊已將材料運離工地，依業界慣例，上訴人應返
    還全部保留款。伊屢次催告上訴人給付上開款項未果，爰依
    承攬契約，請求上訴人給付681萬9887元（0000000+27563+0
    000000=0000000)4，及自起訴狀繕本送達翌日（即97年9月
    17日）起至清償日止，按年息百分之5計算之利息。
(二)、上訴人對兩造訂立系爭合約，約定由被上訴人承攬系爭工程
    ，上訴人對被上訴人尚有上述工程款未給付等情不爭執。惟
    辯以伊依約應於95年9月5日前給付之工程款，業已罹2年請
    求權時效，伊為時效抗辯。又被上訴人施作系爭工程時造成
    鄰損，致伊受有損害，伊以本件債務與被上訴人應負之損害
    賠償債務抵銷等語。
(三)、原審為上訴人敗訴之判決，上訴人提起上訴。
二、本件兩造不爭執事項如下述：
(一)、兩造於94年7月27日簽訂工程合約書，約定由被上訴人承攬
    系爭工程，工程總價為3850萬（未稅）、含稅為4042萬5000
    元，嗣上訴人追加工程，追加工程款為2萬6250元（未稅）
    等情，有工程合約、工程估驗請款單可按（見原審卷第4-46
    頁、48頁）。
(二)、被上訴人已依約完成系爭工程，並將材料運離工地。上訴人
    迄未支付原工程尾款355萬8009元（含稅）、追加工程款2萬
    7563元（含稅），合計358萬5572元，有統一發票2紙可按（
    見原審卷第47頁）。
(三)、上訴人於被上訴人每期計價請款時，預扣10%之工程款為保
    留款，合計323萬4315元，尚未給付被上訴人，有計價單及
    上訴人陳述可按（見原審卷第92-108頁、本院卷第65頁背面
    ）。
(四)、被上訴人所施作者為型鋼支撐工程，慣例上於型鋼支撐拆除
    完成時，業主應給付保留款予廠商，有中華民國型鋼支撐工
    程協會98年1月13日型支工98字第002號函可按（見原審卷第
    114頁）。
三、茲審酌被上訴人之主張有無理由：
(一)、被上訴人已依約完成系爭工程及追加工程，並將材料運離工
    地，則被上訴人依約及工程慣例請求上訴人給付原工程尾款
    355萬8009元（含稅）、追加工程款2萬7563元（含稅），及
    原工程保留款323萬4315元，合計681萬9887元，自屬有據。
(二)、上訴人為時效抗辯拒絕給付工程款，是否有理由？
１、按系爭工程合約書第5條約定「本合約之付款方式均參照後
    列特定條款及業主之付款規定辦理。乙方（即被上訴人）在
    領取工程款時，需依照甲方（即上訴人）之協力廠商請款規
    定辦理」（見原審卷第6頁）。系爭工程特定條款第3條「估
    驗計價」第2項約定「每月20日辦理估驗計價乙次，…」第4
    條「付款辦法」約定「每月20日前乙方應將估驗計價資料送
    至甲方工務處所，次月30日起（5日內）下午2時至4時辦理
    付款」、「每次付款以50%現金支票，50%二個月期期票支付
    …」「乙方應於每次請款前準備估驗數量表、申請單及收據
    向甲方工務處所申請估驗計價，…」（見原審卷第21、22頁
    參照），是堪認兩造約定工程款之給付時間及程序為：被上
    訴人每月按實際工作進度，持估驗資料、統一發票向上訴人
    請款，而上訴人就當期請求款項應於次月30日起5日內負給
    付義務。
２、查被上訴人就追加工程款2萬7563元（含稅）估驗日期係95
    年8月19日，就原工程尾款355萬8009元（含稅）估驗日期係
    96年10月19日，有估驗請款單可按（見原審卷第48、49頁）
    。則依上述付款辦法，上訴人就前開追加工程款應於95年9
    月30日起5日內；就原工程尾款應於96年11月30日起5日內辦
    理付款「每次付款以50%現金支票，50%二個月期期票支付」
    而本件被上訴人係於97年9月5日起訴請求，並未逾民法第
    127條第7款所定之2年請求權時效。上訴人為時效抗辯，為
    不足採。
(三)、上訴人為抵銷之抗辯，是否可採？
１、上訴人抗辯被上訴人施作系爭工程造成鄰損，致伊受有損害
    ，被上訴人應就該等損害負賠償之責，爰以本件債務與被上
    訴人應負之損害賠償債務抵銷云云。
２、經查上訴人非但未證明被上訴人對其有何債務存在，亦未敘
    明該債務之具體數額，其所為之抵銷抗辯，自難認有理。
(四)、綜上所述，被上訴人依承攬契約，請求上訴人給付工程款
    681萬9887元，及自97年9月17日（即起訴狀繕本送達翌日）
    起至清償日止，按年息百分之5計算之法定遲延利息，為有
    理由，應予准許。
四、從而，原審判命上訴人如數給付，於法並無不合。上訴意旨
    指摘原判決不當，求予廢棄改判，為無理由，應予駁回。
五、本件事證已明，兩造其餘攻擊防禦方法，經核與本判決之結
    果不生影響，爰不一一論述。
六、據上論結，本件上訴為無理由，依民事訴訟法第449條第1項
    、第78條，判決如主文。
中    華    民    國    98    年    7    月    28   日
                    民事第八庭
                        審判長法  官  劉勝吉
                              法  官  連正義
                              法  官  滕允潔
正本係照原本作成。
如不服本判決，應於收受送達後20日內向本院提出上訴書狀，其
未表明上訴理由者，應於提出上訴後20日內向本院補提理由書狀
（均須按他造當事人之人數附繕本）上訴時應提出委任律師或具
有律師資格之人之委任狀；委任有律師資格者，另應附具律師資
格證書及釋明委任人與受任人有民事訴訟法第466條之1第1項但
書或第2項（詳附註）所定關係之釋明文書影本。
中    華    民    國    98    年    7     月    28    日
                              書記官  黃麗玲
附註：
民事訴訟法第466條之1（第1項、第2項）：
對於第二審判決上訴，上訴人應委任律師為訴訟代理人。但上訴
人或其他法定代理人具有律師資格者，不在此限。
上訴人之配偶、三親等內之血親、二親等內之姻親，或上訴人為
法人、中央或地方機關時，其所屬專任人員具有律師資格並經法
院認為適當者，亦得為第三審訴訟代理人。


司法院資訊處製作；財團法人民間司法改革基金會備份。
